臺灣基隆地方法院民事判決　　　　　　　94年度簡上字第29號
上　訴　人　 甲○○
法定代理人　 辛○○○○○○
上　訴　人　 丙○○
　　　　　　 丁○○
　　　　　　　　　　　　弄11號
　　　　　　 乙○○
　　　　　　　　　　　　號5樓
上列四人共同
訴 訟 代理人　庚○○　住臺中縣太平市○○街69號
被 上 訴人　　己○○　住臺北市○○街64之3號4樓
訴訟代理人　　戊○○　住臺北市○○○路○段815號8樓之1
上列當事人間請求清償債務事件，上訴人對於中華民國94年5月
20日本院基隆簡易庭94年度基簡字第23號第一審判決提起上訴，
本院第二審合議庭於94年11月28日言詞辯論終結，判決如下：
    主  文
上訴駁回。
第二審訴訟費用由上訴人連帶負擔。
    事實及理由
一、本件兩造均援引第一審之陳述。上訴人並補充略以：被上訴
    人所提出之上訴人被繼承人李旺欉書立之借據上李旺欉之簽
    名，並未經筆跡鑑定確非李旺欉，應先鑑定機關鑑定。
二、本件被上訴人起訴主張：訴外人李旺欉邀同訴外人李燦群於
    90年2月14日向原告借款新台幣（下同）30萬元，約定借款
    清償期日為90年9月1日，並按週年百分之五計算利息。詎屆
    期不為清償，經原告一再催討，均置之不理，被告尚積欠如
    主文所示之本金及利息。而訴外人李旺欉於93年8月25日已
    死亡，上訴人為其繼承人，對於李旺欉之債務應負清償之責
    ，並聲明上訴人應連帶給付原告30萬元，及自90年9月2日起
    至清償日止，按週年百分之五計算之利息。
三、原審以：按民事訴訟法第385條關於私文書經本人或其代理
    人簽名畫押蓋章或按指印者，推定為真正之規定，須其簽名
    畫押蓋章或按指印係本人或代理人為之，在當事人間已無爭
    執，或經舉證人證明者，始得適用；然如當事人承認印章真
    正，而僅否認係其本人或代理人所蓋時，按諸舉證責任分配
    之原則，應由為爭執之當事人負舉證之責，此有最高法院51
    年台上字第3017號判例意旨可資參照。本件被上訴人之主張
    ，已據其提出借據、切結書、繼承系統表，並經潘永芳律師
    到庭證述在卷，應可信該借據上之簽名及印文為真實。從而
    本件被上訴人依消費借貸及繼承之法律關係，請求被告連帶
    清償其被繼承人之債務，並請求法定遲延利息，為有理由，
    因而准許被上訴人之上開聲明之判決，並依職權宣告假執行
    ，經核於法並無違誤。
四、上訴人仍執第一審原詞，並以上開借據上李旺欉之簽名，並
    未經筆跡鑑定確非李旺欉，應先經筆跡鑑定，作為上訴理由
    。惟按鑑定為一種調查證據之方法，法院對於系爭之物認有
    選定鑑定人鑑定之必要，本可依法實施鑑定，若對於通常書
    據之真偽，如已能證明筆跡真正，或認為自行核對筆跡已足
    為判別時，則自行予以核對，並以所得心證，據為判斷，而
    未送鑑定機關鑑定，不得指為違法，此觀最法院28年度上字
    第1905號判例、19年度上字第2189判例、88年度台上字第21
    88號判決甚明。經查，被上訴人所提出之上訴人被繼承人李
    旺欉書立之借據上李旺欉之簽名，乃李旺欉親自所簽，業經
    在場見證之潘永芳律師到庭證述在卷，應可信該借據上之簽
    名及印文為真實，自無由聽任上訴人隨意否認真正，主張應
    送鑑定機關鑑定，順其之意送鑑定機關鑑定，而為訴訟程序
    時間拖延及金錢之浪費，有違訴訟經濟原則，上訴人指摘原
    判決不當，求予廢棄改判，自無從認為有理由，應予駁回。
五、據上論結，本件上訴為無理由，依民事訴訟法第436條之1第
    3 項、第449條第1項、第85條第2項前段，判決如主文。
中　　華　　民　　國　　94　　年　　12　　月　　5　　日
                  臺灣基隆地方法院民事庭
                          審判長法  官  周玫芳
　　                            法  官　蔡聰明
　　                            法  官　李木貴
以上正本係照原本作成。
本件判決不得上訴。
中　　華　　民　　國　　94　　年　　12　　月　　5 　　日
                                書記官　周俊群
